ACORDAO-COMPLETO-2355668

ACÓRDÃO DE RELAÇÃO

ACÓRDÃO DE RELAÇÃO 10535/2019 ATA 35/2019 - PRIMEIRA CÂMARA

Acórdão 10535/2019-TCU-Primeira Câmara
Trata-se de atos de concessão de pensões civis instituídas por Hélio Helson Araújo e Taciana Montenegro de Araújo, ex-servidores do Núcleo Estadual do Ministério da Saúde no Estado de Alagoas, submetidos à apreciação do TCU com fundamento no artigo 71, inciso III, da Constituição Federal de 1988.
Considerando que, ao analisar os atos em epígrafe, a unidade técnica identificou, como irregularidade, o pagamento da parcela judicial de 28,86%;
Considerando que o percentual se refere à diferença entre o reajuste concedido aos servidores públicos federais e o concedido aos militares por meio da Lei 8.622/1993;
Considerando que, inicialmente, inúmeros servidores conseguiram o pagamento desse percentual de 28,86% mediante decisões judiciais favoráveis, como no caso ora apreciado;
Considerando que a Medida Provisória 1.704, de junho de 1998 (atual MP 2.169-43, de 24/8/2001) , estendeu a diferença de 28,86% a todos os servidores públicos civis da Administração Federal;
Considerando que no caso da pensão instituída pela ex-servidora Taciana Montenegro de Araújo, verificou-se ainda o pagamento de parcela destacada (DEC JUD. PENS. CALC MANUAL) , atualmente no valor de R$ 481,99;
Considerando que as carreiras de servidores públicos já foram reestruturadas por lei após aquela medida provisória, o que inclui novas tabelas remuneratórias;
Considerando que o exame das fichas financeiras extraídas do Siape evidencia que os valores referentes às parcelas PCCS e 28,86% já deveriam ter sido totalmente absorvidos pelas novas estruturas remuneratórias implantadas (ou mesmo por reajuste geral) após o provimento jurisdicional que beneficiou os instituidores;
Considerando que não representa afronta à coisa julgada a decisão posterior deste Tribunal que afaste pagamentos oriundos de sentenças judiciais cujo suporte fático de aplicação já se tenha exaurido, como decidido pelo Supremo Tribunal Federal no RE 596.663/RJ;
Considerando o Enunciado de Súmula 279, desta Corte: “As rubricas referentes a sentenças judiciais, enquanto subsistir fundamento para o seu pagamento, devem ser pagas em valores nominais, sujeitas exclusivamente aos reajustes gerais do funcionalismo, salvo se a sentença judicial dispuser de outra forma”;
Considerando também o Enunciado de Súmula 276, do TCU: “As vantagens da estrutura remuneratória anterior não se incorporam à atual, exceto quando expressamente consignadas em lei superveniente”;
Considerando que os interessados não responderam às oitivas promovidas por este Tribunal;
Considerando, finalmente, os pareceres da Sefip e do Ministério Público junto a este Tribunal pela ilegalidade dos atos em referência, em face da irregularidade apontada nos autos, envolvendo questão jurídica de solução já compendiada em enunciados da Súmula da Jurisprudência do TCU, circunstância que confere ao relator a faculdade de submeter o processo à deliberação do Tribunal mediante relação, nos termos do art. 143, inciso II, parte final, do Regimento Interno/TCU.
Os Ministros do Tribunal de Contas da União ACORDAM, por unanimidade, com fundamento no art. 71, incisos III e IX, da Constituição Federal de 1988, c/c os arts. 1º, inciso V, 39, inciso II, e 45, caput, da Lei 8.443/1992, e ainda com os arts. 143, inciso II, parte final, 260, § 1º, e 262, caput e § 2º, do Regimento Interno/TCU, bem assim com as Súmulas/TCU 276 e 279, em:
a) considerar ilegais, para fins de registro, os atos de concessão das pensões civis instituídas pelos ex-servidores Hélio Helson Araújo (CPF: XXX.560.794-XX) e Taciana Montenegro de Araújo (CPF: XXX.691.424-XX) ;
b) dispensar o ressarcimento das quantias indevidamente recebidas, presumida a boa-fé, consoante o disposto no Enunciado 106 da Súmula de Jurisprudência do TCU;
c) fazer as determinações especificadas no subitem 1.7.
1. Processo TC-Processo 012.080/2011-0 (PENSÃO CIVIL) 
	1.1. Interessados: Maria Neide Queiroz Araujo (XXX.778.704-XX) ; Pedro Augusto Mendonça de Araujo (XXX.674.504-XX) 
	1.2. Órgão/Entidade: Núcleo Estadual do Ministério da Saúde No Estado de Alagoas
	1.3. Relator: Ministro Walton Alencar Rodrigues
	1.4. Representante do Ministério Público: Procurador Júlio Marcelo de Oliveira
	1.5. Unidade Técnica: Secretaria de Fiscalização de Pessoal (SEFIP) .
	1.6. Representação legal: não há.
	1.7. determinar ao Núcleo Estadual do Ministério da Saúde no Estado de Alagoas que, nos termos dos art. 262, caput, do Regimento Interno do TCU e 19, caput, da Instrução Normativa - TCU 78/2018:
1.7.1. abstenha-se de realizar pagamentos decorrentes dos atos de concessão considerados ilegais, no prazo de 15 (quinze) dias, contado a partir da ciência dessa deliberação, sujeitando-se a autoridade administrativa omissa à responsabilidade solidária;
1.7.2. comunique aos beneficiários acerca do teor deste Acórdão, alertando-os de que o efeito suspensivo proveniente da interposição de eventuais recursos junto ao TCU não os eximirá da devolução dos valores percebidos indevidamente após sua notificação, caso os recursos não sejam providos;
1.7.3. emita e disponibilize no sistema e-Pessoal, no prazo de 30 (trinta) dias, novos atos de concessão, livres das irregularidades apontadas, nos termos do art. 262, § 2º, do Regimento Interno do TCU; e
1.7.4. no prazo de 30 (trinta) dias, contados da ciência da decisão, envie a este Tribunal documento comprobatório o comprovante de que os interessados tomaram ciência do inteiro teor desta deliberação.

Primeira Câmara

Maria Neide Queiroz Araujo (XXX.778.704-XX); Pedro Augusto Mendonça de Araujo (XXX.674.504-XX)

WALTON ALENCAR RODRIGUES

não há.

Procurador Júlio Marcelo de Oliveira

PENSÃO CIVIL (PCIV)

Secretaria de Fiscalização de Pessoal (SEFIP).